【裁判字號】    89,勞訴,15
【裁判日期】    920502
【裁判案由】    確認僱傭關係存在等
【裁判全文】
臺灣桃園地方法院民事判決  八十九年度勞訴字第一五號
    原      告  乙○○原姓名.
    訴訟代理人  張清浩律師
    被      告  吳美玉即重運汽車材料行
    訴訟代理人  甲○○律師
右當事人間請求確認僱傭關係存在等事件，本院判決如左：
    主    文
確認原告與被告間僱傭關係存在。
被告應自民國八十七年十月五日起至同意原告復職之日止，按月於每月五日給付原告
新台幣貳萬柒仟伍佰元，及自每月六日起至清償日止，按年息百分之五計算之利息。
訴訟費用由被告負擔。
本判決第二項於原告按月以新台幣壹萬元供擔保後，得假執行；但被告於原告按月為
假執行程序實施前，以新台幣貳萬柒仟伍佰元，為原告預供擔保，得免為假執行。
    事    實
壹、原告方面：
一、聲明：除假執行擔保金額外，如主文所示。
二、陳述：
（一）原告自民國（下同）八十七年四月四日起任職於被告所開設重運汽車材料行，
      擔任司機送貨員，於同年六月九日早上處理貨物搬貨時，當場致腰劇痛，原告
      為維持生活仍忍痛上班工作，於八十七年八月三十一日又因搬貨導致腰部疼痛
      ，於下班前二小時請假到長庚醫院就診，且向被告預先告知，然次日被告竟謂
      原告請假次數太多為由非法解僱原告，片面終止兩造間勞動契約，由於原告每
      月請假次數不超過一天，並無請假次數太多情形，故不接受資遣，仍請求繼續
      上班，被告竟強行將原告資遣，並將資遣費、加班費等提存法院，兩造就此曾
      於八十七年十月九日召開勞資爭議協調會，仍協調不成，爰依兩造間勞動契約
      關係起訴請求確認兩造間僱傭關係存在。
（二）被告解僱原告既係非法，兩造間僱傭關係應繼續存在，且被告表示解僱原告，
      已有預示拒絕受領原告勞務給付之意思，而原告遭被告非法解僱後，隨即四處
      陳訴，並向桃園縣政府勞公局要求召開協調會議處理本件勞資糾紛，可認定原
      告有將其準備給付情事通知被告，則被告受領勞務已經遲延，原告仍得請求報
      酬，查原告月薪包括底薪二萬三千八百元、全勤獎金一千元、勞健保津貼一千
      二百元及午餐費一千五百元等經常性給與，乃原告在一般情形下可以領得之給
      付，合計每月工資為二萬七千五百元，是併請求被告應自八十七年九月一日起
      至同意原告復職之日止，按月於次月五日給付原告工資二萬七千五百元，及自
      各應給付日之翌日即六日起至清償日止，按年息百分之五計算之利息。
三、對被告抗辯之陳述：
（一）原告否認於與被告訂定勞動契約時曾為虛偽之意思表示，使雇主誤信而有受損
      害之虞，及有違反工作規則情節重大情事。況依勞動基準法第十二條第二項規
      定，雇主欲以前揭情形終止勞動契約，應自知悉情形之日起，三十日內為之。
      惟被告於八十七年九月一日係以原告「工作期間常不定時請假次數太多、影響
      本店業務為由」解僱原告，且兩造於桃園縣政府勞工局協調時，被告亦表明係
      依勞動基準法第十一條第五款事由資遣原告，足見被告初並非以同法第十二條
      事由解僱原告，而依被告提出載明其主張符合同法第十二條事由之書狀時距其
      解僱原告之日，已將近二年，早逾三十日之法定期間，被告自不得再據前揭事
      由解僱原告。
（二）原告否認於工作時有精神不振、影響開車送貨行車安全之情形，且原告受僱被
      告期間，未曾發生車禍，縱假設原告偶有在辦公室打瞌睡，亦是大多數勞工偶
      會犯之小錯，此亦為確保原告開車出勤時能有充分之精神，又原告工作內容僅
      開車送貨、收取貨款，不包括疊貨，縱原告因打瞌睡未疊貨，亦與原告是否勝
      任開車工作無關，被告如此指摘，與事實不符，亦不符於勞動基準法第十一條
      第五款之規定。原告亦否認請假未事先告知，蓋如原告未告知即離去，實屬曠
      工，且被告每月尚發給原告全勤獎金一千元，如原告請假未事先告知，被告何
      可能發給全勤獎金？再依被告提出職工薪津資料卡記載，原告均有請事假，每
      月請事假不超過八小時，依原告請假比例，一年不致超過十四天，且原告請事
      假是因患有腰椎疾病赴醫院治療，實際上均係病假，因被告為逃避勞工請病假
      得領半薪之規定，要求原告須請不能領薪資之事假，故原告並無請假過多致不
      能勝任工作情形。
（三）至被告抗辯原告恐嚇客戶、盜蓋統一編號章云云，亦不實在，因被告丈夫負責
      理貨，有時會交付錯誤貨物或記載錯誤客戶地址，致原告送錯貨物，故送錯貨
      物不可歸責於原告，且被告在勞資協調會議當中，也未對原告表明以此等事由
      為解僱理由，況如原告有此等事由，被告可依勞動基準法第十二條第一項第四
      款以原告有違反工作規則、情節重大之事由，直接解僱原告，無須給予資遣費
      ，但被告已將資遣費提存法院，足見原告並無上揭事由，否則被告何須提存資
      遣費？且與被告於八十七年九月一日解僱原告事由相比，事由已有增加，益見
      該等事實乃被告事後任意杜撰增加，故此等事由並無須斟酌。另原告患有精神
      疾病一節，係被告在本件訴訟期間方獲知之訊息，前於原告工作期間被告並未
      發覺原告有何罹患精神疾病情事，被告自亦不能憑此事由認原告不能勝任工作
      。
（四）再者，依解僱之最後手段性原則，原告僅是上班時偶而打瞌睡而已，身為雇主
      之被告可將原告申斥、懲戒甚至扣薪，尚未可以據此終止兩造間勞動契約，故
      被告以原告打瞌睡為由終止與原告間勞動契約，實屬解僱或終止權之濫用。
（五）退萬步言，如鈞院認被告能以前揭事由解僱原告，然依據勞動基準法第十三條
      規定，勞工於因職業災害醫療期間，雇主不得終止勞動契約，而依被告提出估
      價單記載，原告搬運貨物時可能遇有單一包裝物件重達四十公斤以上重貨，故
      原告於八十七年六月九日所罹腰傷確與在被告處之工作有關聯性，原告長期擔
      任此種工作可能壓迫引起脊椎間盤突出而成職業傷害，且原告受有職業災害亦
      為被告所明知，被告並應允依勞動基準法相關規定補償原告，從而，被告自不
      能於原告因職業傷害醫療期間終止勞動契約。
四、證據：提出被告遣散原告理由書、被告商號工作規則、中華中醫院診斷證明書、
    大林復健診所診斷證明書、勞資爭議協調會會議記錄、收據、勞動基準月刊第一
    二五期節本、原告寄予證人葉少華之存証信函各一件、長庚醫院診斷證明書、華
    揚醫院診斷證明書各二紙等為證。
貳、被告方面：
一、聲明：駁回原告之訴。如受不利判決願供擔保請准宣告免為假執行。
二、陳述：
（一）按勞工對於所擔任之工作確不能勝任時，雇主得預告勞工終止勞動契約。勞動
      基準法第十一條第五款規定可資參照。又於訂定勞動契約時為虛偽意思表示，
      使雇主誤信而有受損失之虞者；違反勞動契約或工作規則情節重大者，雇主得
      不經預告終止契約。勞動基準法第十二條第一項第一、第四款亦分別定有明文
      。查原告於八十七年四月四日起至同年八月三十一日止，期間共計四月又二十
      七日，受被告僱用擔任開車送貨，並於月底收取貨款之工作，因原告之工作直
      接與被告客戶往來，自須維持被告與客戶間送貨正常及效率，並保持行車安全
      ，惟原告就其所擔任工作可謂已至極不適任之程度，不但造成被告與客戶間交
      易秩序大亂，被告復時常需彌補原告造成客戶對被告產生之不信任、服務不佳
      之印象，更因調度不易，造成被告客源之流失，對被告所營事業造成之傷害甚
      鉅。故本件原告確有不能勝任工作之情形、於訂定勞動契約時為虛偽意思表示
      ，使被告誤信而受有損失之虞，及違反工作規則之情事，被告因不堪原告如此
      惡劣態度，乃決定自八十七年九月一日起終止與原告間僱傭關係，又因原告屢
      次拒領應領取資遣費、預告期間工資及加班費，被告已將上開資遣費等依法提
      存於鈞院提存所，原告自不得再向被告主張任何權利。
（二）茲詳述原告不能勝任工作、訂定勞動契約時為虛偽意思表示及違反工作規則情
      事如下：
    (1)原告既係從事開車送貨之工作，本即首重行車之安全，以確保運送之貨品安全
      抵達無受損失之虞，然原告於上班時間卻經常一坐下就打瞌睡，甚至趴在桌上
      就睡著，其行車安全實令人擔憂，如此精神不振之身體狀況根本不能勝任開車
      送貨之司機工作。
    (2)又原告受僱被告之初，被告曾告知請假須事先告知，否則必耽誤被告所營送貨
      之行程分配及原定送達時間，然其於任職之翌月至離職當月止即八十七年五月
      至八月間，常臨時自外以電話告知欲請假，頻率約每月請假四至五次，時間自
      一小時至三小時不等，非但皆未事先告知，且係突然不定時，復未告知請假原
      因即先行離去，因被告僅僱用二位開車送貨員，送貨方式多係一次車趟載滿排
      定於最佳路線上之客戶所訂貨品，並沿址運送完後方回至被告之營業處所，原
      告未預先告知、無故請假，除造成被告原定送貨行程之重大變更及調度送貨員
      之困難外，並浪費頗為可觀之時間、油費，且導致延遲出貨，每每影響被告之
      信譽及效率，甚至造成客戶之流失，致被告需花費時間、精力挽回流失之客戶
      ，是原告就此已違反工作規則，且對被告損害至鉅，實不宜擔任該開車送貨工
      作。
    (3)再者，原告於送貨時常將貨品送錯，致被告頻遭客戶抱怨，影響被告信譽，亦
      造成時間及金錢上浪費。尤有甚者，原告因送錯貨予客戶，竟恫嚇被告客戶不
      得聲張，且被告亦常遭客戶屢次抱怨原告送貨態度不佳，及將其所卸貨品任意
      棄置於客戶處所，毫無服務精神，亦影響被告聲譽甚鉅，造成被告客戶有形無
      形之流失。且原告有任意隨處擤鼻涕之行為，非但職場上人人避之，被告客戶
      對此亦屢有抱怨，致被告客源及職場安心工作之秩序亦受影響。
    (4)又查被告僱用原告開車送貨，並於月底收款之工作，係直接與客戶間處理貨物
      、錢財之工作性質，故從事者需品行良好、無竊占隱蔽之虞方能勝任，然原告
      非但經同事三次發現其有趁被告辦公室無人之時，任意翻動非關其職務之會計
      文件、物品之不良習慣，嗣經查詢竟發現原告於應徵本件工作時，隱瞞其於八
      十三年間有竊盜前科之不良紀錄，使被告誤信原告品性良好、無不良素行，惟
      原告既有竊盜之犯行前科，致被告有貨品、錢財損害之虞，依前揭法條規定，
      被告自得不經預告終止與原告之僱傭關係。
（三）再查，被告進貨方式多為廠商直接送到、同行業調貨，僅在急迫情形下才由運
      送人員至快遞行領貨，且每次領貨件數僅一至二件，所銷售之汽車零件又非重
      量大之物品，一般人於正常情形下均能勝任，亦從未聞原告因搬貨受傷，原告
      主張其因搬運貨物受有職業傷害云云，顯與事實不符。況依原告提出診斷證明
      書記載如腰椎內盤突出、精神官能症、重度失眠、頭重、體倦、精神恍惚及慢
      性鼻炎症等病症，非一朝一夕間即能造成，而原告受僱原告期間僅四個月又二
      十七日，殊無可能於被告處工作短時間即可造成上述傷害，原告如主張其因工
      作受有職業災害，自應就此部份事實負舉證責任。
（四）至原告提出陳稱係被告商號負責人之夫陳玟溢（似為丙○○之誤）於八十七年
      九月二十四日晚上到原告家裡拜訪，雙方就職災事件等相互溝通後約定之「契
      約」，被告否認其真正，蓋依該契約形式觀之，其記載十分簡陋，不僅無記載
      契約當事人為誰，也欠缺雙方之簽名蓋章，除原告片面撰寫之文字外，僅蓋有
      被告商號之統一編號章，而一般商號統一編號章之用途係為開立發票之用，且
      多置於商號內隨手可取得的地方，以方便取用，商號對外訂定契約，所使用者
      應為商號之印鑑章或負責人之印章，絕無使用統一編號章之理，加以被告商號
      之負責人並非丙○○，更非陳玟溢，然原告所提出之「契約」中，竟有「雇主
      陳玟溢」之字樣，顯見其內容與實情完全不符，若該契約係經被告同意，怎會
      出現如此顯著之錯誤，足見原告所提出「契約」係由原告片面作成，被告完全
      不知情，並無所謂意思表示合致之問題，該契約根本未曾成立。又原告未經被
      告同意而盜蓋被告商號之統一編號章一節，業已顯然觸犯刑法偽造文書之罪責
      ，益彰顯原告為求多得補償金，不惜以身試法之手段。
三、證據：提出桃園縣政府營利事業登記證、催告函、提存書、國庫存款收款書、工
    作規則、職工薪津資料卡、送貨單、訂貨廠商估價單、原告領貨明細表、被告貨
    品估價單、被告銷售日報統計表、汽車零件常用品重量明細表、原告受僱期間工
    作量統計表、華峰汽車材料有限公司估價單、被告商號八十七年八月三十一日估
    價單、原告薪津袋、被告於桃園縣勞工局調解時提出之函文及行政院勞工委員會
    函文各一件為證，並聲請訊問證人葉少華、徐芙蓉。
    理    由
一、按訴狀送達後，原告不得將訴變更或追加他訴，但經被告同意者，不在此限；又
    被告於訴之變更或追加無異議，而為本案之言詞辯論者，視為同意變更或追加。
    民事訴訟法第二百五十五條第一項第一款、第二項定有明文。本件原告起訴時原
    依據勞動基準法第五十九條規定，請求被告給付原告因傷醫療期間不能工作之損
    失，並備位請求被告補償其不能工作依勞工保險條例第三十四條、第三十六條得
    申請之職業傷害補償費等，嗣於訴訟繫屬中之八十九年六月七日具狀依據兩造間
    勞動契約存續，請求被告給付工資而變更請求如聲明，經核原告所為固屬訴訟標
    的及訴之聲明變更，但為被告無異議繼而為本案之言詞辯論，合於前揭民事訴訟
    法之規定，其訴之變更應予允許，合先敘明。
二、查本件原告自八十七年四月四日起受僱於被告所開設重運汽車材料行，擔任司機
    送貨員，負責開車送貨及月底收帳之工作，每月工資包含底薪二萬三千八百元、
    全勤獎金一千元、勞健保津貼一千二百元及午餐費一千五百元，被告於次月五日
    給付原告上月薪資；原告工作至八十七年八月三十一日，於八十七年九月一日被
    告以原告「常不定時請假、次數太多、沒事先請假、工作效率不佳、對客戶不是
    很禮貌、不注重車輛環境清潔、工作精神不佳、會將貨送錯引起客戶抱怨、影響
    信用」為由，將原告資遣，因原告拒領資遣費，被告乃於八十七年十二月二十八
    日將應付予原告資遣費、加班費、預告期間工資等提存法院，兩造就此曾於八十
    七年十月九日召開勞資爭議協調會，仍協調不成等情，有原告提出被告不爭執真
    正之遣散原告理由書、勞資爭議協調會會議記錄，及被告提出桃園縣政府營利事
    業登記證、催告函、提存書、國庫存款收款書、職工薪津資料卡、原告薪津袋等
    為證，且為兩造所不爭執，均堪信為真實。
三、本件原告主張：其受僱被告擔任司機送貨員，因搬運貨物致腰劇痛，乃請假至醫
    院就診，均有向被告預先告知，且無被告所稱上班打瞌睡、請假太多、威脅客戶
    、任意翻動會計文件物品之行為，然被告竟於八十七年九月一日以原告請假次數
    太多為由非法解僱原告，爰依兩造間勞動契約關係起訴請求確認兩造間僱傭關係
    存在，並請求被告按月給付薪資。被告則以：原告上班時精神不振、常打瞌睡，
    復經常臨時請假、衛生習慣不佳、威脅客戶及隱瞞竊盜前科、常任意翻動會計文
    件，確有不能勝任工作之情形，且於訂定勞動契約時為虛偽意思表示，使被告誤
    信而受有損失之虞，及違反工作規則之情事，依勞動基準法第十一條第五款、第
    十二條第一款、第四款事由終止與原告間僱傭關係，並抗辯原告並未因於被告處
    工作而受有職業災害等語。是本件爭執要點要在於被告終止與原告間勞動契約是
    否合法？
四、按勞動基準法第十一條第五款雖規定，勞工對於所擔任的工作確不能勝任時，雇
    主得預告勞工終止契約。惟我國勞動基準法關於勞動契約之終止既係採法定事由
    制，則勞工是否符合勞動基準法所規定各條款終止勞動契約之事由，自非屬雇主
    之裁量權，應由法院按法文規定依客觀情形判認之。而此條款所謂「不能勝任工
    作」，依實務見解，乃指勞工在客觀上之學識、品行、能力、身心狀況，不能勝
    任工作者，及勞工主觀上「能為而不為」，「可以做而無意願做」，怠忽所擔任
    之工作，致不能完成，或違反勞工應忠誠履行勞務給付之義務者言。最高法院八
    十六年度台上字第八十二號、第六八八號判決要旨可資參照。且此條款既以勞工
    不能勝任工作為終止勞動契約之事由，前揭所謂勞工個人能力不足或體力不足，
    或違反忠誠履行勞務之義務等情，自需以與勞工從事工作相涉者為必要，縱勞工
    舉措確有不當，倘仍能順利完成所擔任工作，尚難遽認勞工即有不能勝任工作之
    情形。本件被告抗辯原告任職期間不能勝任所任工作，係以：(1)原告於上班時間
    經常一坐下就打瞌睡，甚至趴在桌上就睡著，精神不振，影響開車安全。
    (2)常臨時自外以電話告知欲請假，頻率約每月請假四至五次，時間自一小時至三
    小時不等，導致被告延遲出貨，影響被告之信譽及效率。(3)原告因送錯貨予客戶
    ，竟恫嚇被告客戶不得聲張，且送貨態度不佳，及將所卸貨品任意棄置於客戶處
    所。(4)原告任意隨處擤鼻涕，影響被告客源及職場安心工作之秩序等情事為據，
    但為原告所否認，經查：
（一）依兩造不爭執原告工作內容，乃擔任開車送貨，並於月底收取貨款之工作，是
      就原告工作性質，其僅需將應運送之貨物運至目的地，並如數收取貨款，即足
      以完成雇主所交付之工作，證人即本與原告同在被告所經營商行工作之司機葉
      少華固到庭證稱：「原告在工作期間，經常在上班時間打瞌睡，而且都在下午
      時間比較多」等語，惟其亦證稱，原告雖常打瞌睡，但因時間久遠，已忘記究
      竟多久一次，及原告有無在送貨途中打瞌睡，伊並不知悉，且原告在被告經營
      商行任職期間並無導致被告所有車輛發生擦撞情事等語，則依證人所見，原告
      雖曾有打瞌睡情形，亦係在非開車送貨期間，且究係多久發生一次打瞌睡情形
      未明，是如原告在所從事工作空檔之間偶有打瞌睡情形，尚難遽謂原告即有不
      能勝任其受僱從事工作之情形。證人葉少華雖又證稱，原告打瞌睡時間，亦應
      工作，要在被告所經營商行疊貨，所謂疊貨係指卸貨後將貨依不同廠牌分別放
      置、堆放整齊，原告打瞌睡時，伊會叫醒他，原告有時會幫忙疊貨，有時會置
      之不理，原告因打瞌睡沒有疊貨之頻率很常等語，但原告否認此一疊貨工作係
      兩造締結勞動契約之初約定之工作內容，經本院詢問證人葉少華，其亦證稱受
      僱之初並未約定此一工作內容，係老闆見到貨很多就會跟他們說去將貨放好，
      然伊認為此一工作內容不必言明，受僱人本應為之，否則雇主即無僱請勞工之
      必要等語，則依證人葉少華證述情節，此一疊貨工作本不包含於兩造締結勞動
      契約約定之工作範圍內，證人葉少華主觀想法至多僅能認為其係一較為積極、
      主動，與雇主相處融洽之勞工，雖原告有因打瞌睡而未應被告要求幫忙疊貨情
      形，亦非於其所任職工作性質有何不能勝任之情至明。此外，被告又未能提出
      其他證據證明原告打瞌睡行為於其所擔任開車送貨、收取貨款之工作內容究有
      何具體影響致不能勝任工作情事，縱原告曾有於上班時間打瞌睡情形屬實，尚
      難執此即認原告不能勝任其受僱從事之工作。
（二）次查，被告雖又主張原告有經常請假導致其調度困難情形，惟依勞動基準法第
      四十三條規定，勞工因婚、喪、疾病或其他正當事由，得請假，另依被告提出
      兩造不爭執真正之送貨司機工作須知亦記載「有事要請假請先告知，請假超過
      一天則全勤獎金為零」等語，有該工作須知存卷可按，參以原告於任職被告經
      營商行期間，分別於八十七年五月間請假一天、於同年六月間請假七點五小時
      、於同年七月間請假四點五小時、於同年八月間請假七點五小時，均未逾上開
      工作須知要求一個月請假不超過一天之限制，且被告就原告請假情形亦未表示
      反對之意思，乃予以登載並依上開工作須知核發全勤獎金，有被告提出原告之
      職工薪津資料卡記載存卷可按，酌以證人葉少華到庭具結證稱：「請假規定是
      指不能超過請假日數，至於請假是不是不可以每天數小時老闆並沒有禁止，但
      有跟我們說盡量不要」等語，則原告因故有請假之必要而請假，乃其於勞動契
      約中之權利，被告既未有禁止原告每次請假數小時之規定，且原告請假皆已經
      被告同意，原告雖有每次請假一至二小時，每月請假多次之情形，亦不能認其
      即有不能勝任工作情形。被告雖又抗辯原告請假均未事先告知云云，但為原告
      所否認，主張其均有提前一至二天以口頭向被告告知等語，則以原告多次請假
      均已經被告同意，被告復未能就原告未事先告知請假一節舉證以實其說，被告
      此部份抗辯自無足採。另被告抗辯因原告經常、短時間地請假會造成其業務調
      度困難云云，即認屬實，然被告既身為雇主，就所聘僱勞工業務分配、調度等
      節本有支配之權，其於聘僱勞工之時未於勞動契約載明禁止勞工為短暫請假之
      行為，待原告請假時又予許可之意思，縱其有表達盡量避免之意，嗣貿然以原
      告短暫請假為由指原告有不能勝任工作之情形，自有違於勞僱關係中之誠信原
      則，故被告以業務調度困難指原告不能勝任工作，亦難認有據。
（三）至被告主張原告曾恫嚇客戶一節，固經證人徐美蓉到庭具結證稱：「原告於八
      十七年七月間曾送貨到工廠，但並不是我訂的貨，我跟原告說貨送錯了，原告
      語氣不好的說不可以跟他老闆說他送錯貨」、「原告口氣不好，叫我不要跟老
      闆說送錯貨並不是當場說，是隔幾天才跑來跟我說的」、「原告口氣不好，但
      並未威脅到我的生命財產，但因為原告口氣不好，所以我會覺得害怕」等語，
      惟證人徐美蓉亦證述：「因為我並未叫貨，所以原告立刻將該批貨載走」等語
      ，則依證人證述內容，原告於知悉送錯貨後，即立時將貨物載走，並未對客戶
      造成困擾，原告事後再去找證人徐美蓉，也僅是要求證人不要告訴被告而已，
      雖有語氣不佳情形，然此或者涉及當時特殊情境，且類此情事僅有一起，尚不
      足認原告於載送貨物時即有影響被告信譽之情形，此外，被告又未能證明原告
      有何其他送貨態度不佳，或將其所卸貨品任意棄置於客戶處所等情，則被告被
      告僅以此一事例即認原告有不能勝任工作情事，亦嫌過苛。
（四）另被告主張原告有任意隨處擤鼻涕之行為，致被告客源及職場安心工作之秩序
      受影響等情，亦未據被告舉證以實其說，且被告所從事者乃貨運事業並非餐飲
      業，縱原告確有隨處擤鼻涕之行為，亦與其工作內容無涉，被告自不得據此主
      張被告有何不能勝任工作情事。
（五）綜合前述，被告提出之證據既不能證明原告在客觀上之能力有何不能勝任工作
      情形，或有違反勞工應忠誠履行勞務給付義務之情事，則被告據勞動基準法第
      十一條第五款規定資遣原告，自非合法。
五、再按勞工有違反勞動契約或工作規則，情節重大者，雇主得不經預告終止契約，
    勞動基準法第十二條第一項第四款固定有明文。惟所謂「情節重大」者，應指因
    該事由導致勞動關係進行受到干擾、有所障礙，無法僅以懲處手段即足補救，而
    有賦予雇主立即終止勞動契約關係權利之必要，並且受僱人亦無法期待雇主於解
    僱後給付其資遣費言，否則雇主即無據以解僱之正當利益。本件被告所主張前項
    事由，或僅是原告工作態度不夠積極，或僅是單一事例，或僅是原告衛生習慣不
    佳，尚不足認原告有何違反勞動契約或工作規則情形，且依一般社會常情，原告
    上開行為亦未至難於期待再維持兩造間僱傭關係，或於兩造間勞動關係造成干擾
    或障礙，致兩造無法繼續勞動關係情形，被告以原告違反勞動契約或工作規則，
    情節重大為由，依勞動基準法第十二條第四款規定終止兩造間勞僱契約，自於法
    未合。
六、繼按勞工於訂立勞動契約時為虛偽意思表示，使雇主誤信而有受損害之虞者，雇
    主得不經預告終止契約，勞動基準法第十二條第一款亦有明文。被告雖以原告於
    應徵時隱瞞其於八十三年間有竊盜前科之不良紀錄，使被告誤信原告品性良好、
    無不良素行云云，抗辯原告乃虛偽為意思表示等語，但原告否認被告於應徵時曾
    特別詢問其有無前科等情，而勞工本身有無前科通常並非勞動契約約定之必要事
    項，被告迄本件訴訟終結既未能證明其曾詢問原告有無前科，原告竟故意隱瞞等
    情，則原告於締結契約時自不負有主動告知被告其有無前科之義務，且勞工有無
    前科與雇主是否因此受有損害或有受損害之虞其間難謂有因果關係，被告又未能
    就其主張原告有趁被告辦公室無人之時，任意翻動非關其職務之會計文件、物品
    等情，舉證以實其說，則被告據原告有前科一節即認原告有為虛偽意思表示，主
    張兩造間勞動契約有難以繼續存在之重大事由發生，而據上開理由終止兩造間僱
    傭契約，亦有未洽。
七、況按雇主依勞工於訂立勞動契約時為虛偽之意思表示，致雇主誤信而有受損害之
    虞，或勞工有違反勞動契約、工作規則情節重大者之規定，不經預告終止契約，
    應自知悉其情形之日起三十日內為之，勞動基準法第十二條第二項定有明文。查
    被告係於八十七年九月一日，以原告「常不定時請假、次數太多、沒事先請假、
    工作效率不佳、對客戶不是很禮貌、不注重車輛環境清潔、工作精神不佳、會將
    貨送錯引起客戶抱怨、影響信用」為由，將原告「資遣」，為兩造所不爭執，且
    兩造於八十七年十月九日至桃園縣政府勞工局為勞資爭議協調時，被告亦表明係
    依勞動基準法第十一條第五款事由資遣原告，足見被告初並非以同法第十二條事
    由解僱原告，嗣被告於本件訴訟進行中之八十九年三月十六日始首次提出載明其
    主張原告符合同法第十二條事由之書狀，有本院收狀戳蓋於狀首可參，時距被告
    解僱原告之日已年餘，早逾三十日之法定期間，被告自不得再據前揭事由解僱原
    告。
八、綜上所述，被告依勞動基準法第十一條第五款、第十二條第一款、第四款之規定
    終止與原告間勞動契約關係，既均於法未合，則兩造間之僱傭關係應仍存在，惟
    為被告所否認，兩造間就該法律關係存否即不明確，且得以確認判決除去此不安
    狀態，是原告提起本件確認訴訟，即有受確認判決之法律上利益。又被告告知原
    告終止與原告間之勞動契約，顯已預示拒絕受領勞務之意思，而原告提起本件訴
    訟，則堪認已將準備給付之情事通知被告，且遭被告非法終止勞動契約後，原告
    既已表明其因認被告終止勞動契約不合法，並未前往領取資遺費，且為被告所不
    爭執，依民法第四百八十七條前段規定，原告自無補服勞務之義務，即得請求上
    訴人按月給付工資，兩造復不爭執原告每月工資包含底薪二萬三千八百元、全勤
    獎金一千元、勞健保津貼一千二百元及午餐費一千五百元，被告係於次月五日給
    付上月薪資等情。從而，原告請求確認兩造間之僱傭關係存在，以及被告應自八
    十七年十月五日起至同意原告復職之日止，按月於每月五日給付原告新台幣二萬
    七千五百元，及自各月應給付日之翌日即六日起至清償日止，按年息百分之五計
    算之利息，即有理由，應予准許。
九、兩造均陳明願供擔保，聲請宣告假執行或免為假執行，經核無不合，爰各酌定相
    當擔保金額准許之。又本件事證已臻明確，兩造另爭執原告究有無職業災害等節
    ，經核僅涉及被告可否終止兩造間勞動契約之爭議，惟被告終止兩造間勞動契約
    既不合法，前項爭議即與本件爭執要旨無涉，且與判決結果不生影響，爰不一一
    論列，附此敘明。
十、結論：原告之訴為有理由，依民事訴訟法第七十八條、第三百九十條第二項、第
    三百九十二條，判決如主文。
中      華      民      國    九十二    年      五      月      二      日
                                        臺灣桃園地方法院勞工法庭
~B法      官  管靜怡
右為正本係照原本作成
如對本判決上訴須於判決送達後廿日內向本院提出上訴狀
中      華      民      國    九十二    年      五      月      九      日
~B書  記  官  趙芳媞


司法院資訊處製作；財團法人民間司法改革基金會備份。
